【裁判字號】    96,訴,1920
【裁判日期】    970311
【裁判案由】    偽造文書等
【裁判全文】
臺灣臺北地方法院刑事判決              96年度訴字第1920號
公  訴  人  臺灣臺北地方法院檢察署檢察官
被      告  甲○○
上列被告因偽造文書等案件，經檢察官提起公訴（96年度偵字第
20428 號），本院判決如下：
    主  文
甲○○共同偽造服務證書，足以生損害於公眾及他人，處有期徒
刑貳月，如易科罰金，以新臺幣壹仟元折算壹日，如附表二編號
8 所示之偽造服務證沒收；又共同行使偽造公文書，足以生損害
於公眾及他人，處有期徒刑壹年貳月，如附表一所示之偽造公印
及印章、如附表二編號1 至5 所示之偽造公印文及印文及如附表
二編號6 、7 所示之偽造通知書及收據均沒收；又共同意圖為自
己不法之所有，以詐術使人將本人之物交付，處有期徒刑陸月。
應執行有期徒刑壹年陸月，如附表一所示之偽造公印及印章、如
附表二編號1 至5 所示之偽造公印文及印文與如附表編號二6 至
8所 示之偽造通知書、收據及服務證均沒收。
    事  實
一、甲○○於民國96年9 月間，與不詳之詐欺集團成員共同基於
    意圖為自己不法所有、行使偽造公文書及偽造特種文書服務
    證之犯意聯絡，由甲○○先於96年9 月17日上午11時許，在
    土城交流道附近某處，自詐欺集團中某真實姓名不詳成年男
    子處，取得如附表一編號1 偽造之「檢察行政處鑑」公印1
    枚及附表二編號8 偽造之法務部臺北地檢署監管科書記官蔡
    清華空白服務證1 張後，委由不知情之刻印人員偽刻附表一
    編號2 「鄭世揚」、附表一編號3 「蔡清華」之印章各1 枚
    後，在其位於臺北縣土城市○○路295 巷16弄20號7 樓頂住
    處，將自己照片黏貼在上述附表二編號8 之書記官服務證照
    片欄處而偽造完成該服務證，足生損害於臺灣臺北地方法院
    檢察署及蔡清華。嗣由詐欺集團中某真實姓名不詳成年女子
    與男子自96年9 月19日上午9 時許起，以電話先後對乙○○
    佯稱：「其身分證件遭冒用，且業已利用該證件借款，必須
    返還借款」等語，並傳真如附表二編號1 偽造之「臺灣台北
    士林地方法院檢察署刑事庭傳票」予乙○○以行使，其上蓋
    有偽造之「臺灣臺北地方法院檢察署印」、「鄭世揚檢察官
    傳票專用」、「林世裕書記官傳票專用」公印文各1 枚，足
    生損害於臺灣臺北及士林地方法院檢察署、鄭世揚、林世裕
    ，藉以取信於乙○○，使乙○○陷於錯誤，遂至金融機構提
    領現金，並按詐欺集團之電話指示在下列(1)、(2)約定時地交
    付現款。甲○○則攜附表二編號8 偽造之書記官蔡清華服務
    證，先後：
(1)、於96年9 月19日中午12時許，在臺北市○○路○ 段102 巷20
    號1 樓前，持詐欺集團成員傳真交付如附表二編號2 、3 所
    示之偽造通知書及收據，交予乙○○而詐得現金新臺幣（下
    同）200 萬元，旋至林口長庚醫院附近，轉交該現金予詐欺
    集團其他成員。
(2)、於96年9 月19日下午3 時許，在臺北市○○路○ 段265 巷5
    弄巷內號1 樓前，持詐欺集團成員傳真交付如附表二編號4
    、5 所示之偽造通知書及收據，交予乙○○而詐得現金250
    萬元，旋至中壢新屋交流道附近，轉交該現金予詐騙集團其
    他成員。甲○○因此分得5 千元。
(3)、於96年9 月20日下午3 時40分，甲○○在臺北市○○○路○
    段295 巷與安和路1 段路口欲再向乙○○詐欺財物之際，為
    警當場查獲而未遂，並扣得尚未出示如附表二編號6 、7 、
    8 之偽造通知書、收據及服務證，以及如附表一編號1 、2
    、3 之偽造公印及印章。
二、案經乙○○訴由臺北市政府警察局大安分局移送臺灣臺北地
    方法院檢察署檢察官偵查起訴。
    理  由
一、上揭事實，業據被告甲○○坦承刻印如附表一編號2 、3 之
    印章，並持附表一編號1 、2 、3 之公印及印章蓋用於如附
    表二編號2 至7 之文件，復將自己照片黏貼於附表二編號8
    之服務證，以及於上述時地持附表編號二2 至5 之偽造公文
    書交予告訴人乙○○取得現金計450 萬元，嗣欲三度向告訴
    人收取款項未果而為警查獲等情不諱，核與證人即告訴人乙
    ○○於本院具結證述其收受如附表二編號1 至5 之偽造公文
    書，遭騙交付現金計450 萬元與被告等語相符，並有如附表
    二編號1 至8 之文件附卷可稽，且有附表一編號1 至3 之偽
    造公印及印章扣案可佐，堪認屬實。參以被告明知其非書記
    官蔡清華，竟仍黏貼自己照片於書記官蔡清華服務證上並向
    告訴人收款，堪認被告有詐欺及偽造文書之犯意，是被告辯
    稱伊係應徵工作而替人收款，對詐欺及偽造文書確不知情等
    語，顯係卸責之詞，不足採信。從而本件事證明確，被告犯
    行實堪認定，應予依法論科。
二、是核被告所為，係犯刑法第212 條之偽造特種文書罪、同法
    第216 條、第211 條行使偽造公文書罪，同法第339 條第1
    項詐欺取財罪。被告與上述詐欺集團成員間，有犯意聯絡及
    行為分擔，為共同正犯。被告利用不知情之刻印業者偽刻鄭
    世揚、蔡清華之印章，為間接正犯。被告偽造印章、印文、
    公印及公印文之行為，為偽造公文書之部分行為，其偽造公
    文書後復持以行使，其偽造之低度行為，應為行使之高度行
    為所吸收，均不另論罪。被告2 次行使偽造公文書（犯罪事
    實(1)、(2)）及3 次詐欺（犯罪事實(1)、(2)、(3)）之舉動，係
    於密切接近之時地實施，侵害同一被害人之法益，行使偽造
    公文書或詐欺各行為之獨立性極為薄弱，依一般社會健全觀
    念，在時間差距上，難以強行分開，在刑法評價上，亦以視
    為數個舉動之接續進行，合為包括之1 行使偽造公文書與1
    詐欺既遂行為予以評價，較為合理，不分論為2 行使偽造公
    文書與3 詐欺（2 既遂、1 未遂）行為，併此敘明。被告所
    犯上開偽造特種文書罪、行使偽造公文書罪、詐欺取財既遂
    3 罪間，犯意各別，行為互殊，皆予分論併罰。爰審酌被告
    所為，涉案程度及主導性較其他詐欺集團成員為輕，並參酌
    其犯罪動機、目的、所受刺激、手段、品行、智識程度、所
    生危害等一切情狀，分別量處如主文所示之刑，並定其應執
    行之刑，以示懲儆。
三、如附表一偽造之公印及印章，均依刑法第219 條宣告沒收。
    如附表二編號1 至5 所示之偽造公文書，業經交予告訴人，
    已非被告或共犯所有，依法不得宣告沒收，惟其上如附表二
    編號1 至5 所示偽造之公印文及印文計11枚，依刑法第219
    條規定，不論屬於被告與否，應予宣告沒收。如附表二編號
    6 、7 、8 之偽造公文書及特種文書服務證，尚未交予告訴
    人，依刑法第38條第1 項第2 款宣告沒收（其中附表編號6
    、7 所示之公印文及印文，因其所在收據及通知書業經宣告
    沒收，爰不重複宣告沒收）。再附表二編號1 上偽造之公印
    文，係以傳真方式交與告訴人，參酌現今科技發達，以電腦
    製圖列印或其他方式偽造印文圖樣，亦非罕見，是該偽造之
    公印文，無法推知係以何種方式為之，亦即，依卷證無法證
    明確有該印文之印章現實存在，為避免將來無從執行，故不
    依刑法219 條之規定諭知沒收印章，併予敘明。
據上論斷，應依刑事訴訟法第299 條第1 項前段，刑法第28條、
第212 條、第216 條、第211 條、第339 條第1 項、第51條第5
款、第219 條、第38條第1 項第2 款，刑法施行法第1 條之1 ，
判決如主文。
本案經檢察官熊南彰到庭執行職務。
中    華    民    國    97    年    3     月    11    日
                  刑事第三庭  審判長法  官  沈君玲
                                    法  官  詹慶堂
                                    法  官  胡宗淦
以上正本證明與原本無異。
如不服本判決，應於判決送達後10日內，向本院提出上訴狀。
                                    書記官  林鈴芬
中    華    民    國    97    年    3     月    11    日
附表一：
1、扣案偽造之「檢察行政處鑑」公印1枚
2、扣案偽造之「鄭世揚」印章1枚
3、扣案偽造之「蔡清華」印章1枚
附表二：
┌──┬──────────┬─────────────────────┐
│編號│ 名稱               │偽造印文及公印文                          │
├──┼──────────┼─────────────────────┤
│1   │偽造臺灣台北士林地方│(1)、「臺灣臺北地方法院檢察署印」公印文1枚 │
│    │法院檢察署刑事庭傳票│(2)、「檢察官鄭世揚傳票專用」公印文1枚     │
│    │                    │(3)、「書記官林世裕傳票專用」公印文1枚     │
├──┼──────────┼─────────────────────┤
│2   │偽造士林地方法院檢察│(1)、「檢察行政處鑑」公印文1枚             │
│    │署監管科96年9 月19日│(2)、「鄭世揚」印文1枚                     │
│    │通知書（2 百萬元）  │(3)、「蔡清華」印文1枚                     │
├──┼──────────┼─────────────────────┤
│3   │偽造臺北士林地檢署監│(1)、「鄭世揚」印文1枚                     │
│    │管科96年9 月19日收據│                                          │
│    │（2 百萬元）        │                                          │
├──┼──────────┼─────────────────────┤
│4   │偽造士林地方法院檢察│(1)、「鄭世揚」印文1枚                     │
│    │署監管科96年9 月19日│                                          │
│    │通知書（250 萬元）  │                                          │
├──┼──────────┼─────────────────────┤
│5   │偽造臺北士林地檢署監│(1)、「檢察行政處鑑」公印文1枚             │
│    │管科96年9 月19日收據│(2)、「鄭世揚」印文1枚                     │
│    │（250 萬元）        │(3)、「蔡清華」印文1枚                     │
├──┼──────────┼─────────────────────┤
│6   │偽造士林地方法院檢察│(1)、「檢察行政處鑑」公印文1枚             │
│    │署監管科96年9 月20日│(2)、「鄭世揚」印文1枚                     │
│    │通知書（250 萬元）  │(3)、「蔡清華」印文1枚                     │
├──┼──────────┼─────────────────────┤
│7   │偽造臺北士林地檢署監│(1)、「檢察行政處鑑」公印文1枚             │
│    │管科96年9 月20日收據│(2)、「鄭世揚」印文1枚                     │
│    │（250 萬元）        │                                          │
├──┼──────────┼─────────────────────┤
│8   │偽造法務部臺北地檢署│                                          │
│    │監管科書記官蔡清華服│                                          │
│    │務證                │                                          │
└──┴──────────┴─────────────────────┘


司法院資訊處製作；財團法人民間司法改革基金會備份。
